最高法院刑事判決　　　　　　九十六年度台上字第三八六０號
上　訴　人　甲○○
上列上訴人因強盜案件，不服台灣高等法院台南分院中華民國九
十六年五月二十二日第二審判決（九十六年度上訴字第三五二號
，起訴案號：台灣台南地方法院檢察署九十五年度偵字第一五七
四四、一六二九七、一七二二０、一七二二三號），提起上訴，
本院判決如下：
    主  文
原判決關於甲○○部分撤銷，發回台灣高等法院台南分院。
    理  由
本件原判決認定上訴人與楊崇明（經原審判刑後未經上訴而告確
定）共同基於意圖為自己不法所有之犯意聯絡，於民國九十五年
十月七日二時八分，由楊崇明騎乘未懸掛車牌之機車搭載上訴人
，於行經台南市○○路二二三號附近時，適遇林英忠騎機車搭載
蔡美枝從旁超越，而停車於台南巿灣裡仁和醫院停車場時，楊崇
明即尾隨將機車停在林英忠之機車旁，由上訴人持客觀上足以傷
害人體可供兇器使用之玩具手槍一支，抵住林英忠左腹部，喝令
林英忠不要動，並趁林英忠、蔡美枝不及反應之際，猝然搶奪蔡
美枝之皮包，內有提款卡、信用卡、手機一支及現金新台幣（下
同）約二千五百元，得手後雙雙騎機車逃離現場，得款朋分花用
，並將搶奪所得除OKWAP牌手機（序號000000000000000號）以外
之物及玩具手槍一把予以丟棄等情，因而撤銷第一審法院關於上
訴人加重強盜罪部分之科刑判決，變更起訴法條，改判論處上訴
人共同意圖為自己不法之所有，攜帶兇器，而搶奪他人之動產罪
刑（累犯），固非無見。
惟按搶奪與強盜罪雖同具不法得財之意思，然搶奪僅係乘人不備
，公然掠取；若施用強暴脅迫或他法使被害人身體上或精神上處
於不能抗拒之狀態，而取其財物，或令其交付者，則為強盜。本
件據原判決認定之事實，上訴人於強取蔡美枝之皮包時，既持客
觀上足以傷害人體可供兇器使用之玩具手槍抵住林英忠左腹部，
喝令林英忠不要動，並趁林英忠、蔡美枝不及反應之際，猝然搶
奪蔡美枝之皮包等情，如屬無訛，則上訴人上開以玩具手槍抵住
林英忠左腹部之行為自已達於強暴之程度；且其等於夜半時分，
持外表上難以分辨真假之玩具手槍抵住林英忠左腹部，並喝令林
英忠不要動，上開強暴之行為，客觀上似已足使被害人林英忠、
蔡美枝身體上或精神上處於不能抗拒之狀態，其猝然搶奪蔡美枝
之皮包（內有提款卡、信用卡、手機一支及現金約二千五百元）
，揆諸首開說明，原判決依刑法第三百二十六條第一項之加重搶
奪罪論科，自有再加研求之必要，原審未細心推求，遽行判決，
難謂適法。上訴意旨雖未指摘及此，但上開違誤為本院得依職權
調查之事項，應認原判決關於上訴人部分，有撤銷發回更審之原
因。
據上論結，應依刑事訴訟法第三百九十七條、第四百零一條，判
決如主文。
中　　華　　民　　國　九十六　年　　七　　月　 十九 　日
                      最高法院刑事第四庭
                          審判長法官  黃　一　鑫
                                法官  林　秀　夫
                                法官  徐　昌　錦
                                法官  孫　增　同
                                法官  趙　文　淵
      本件正本證明與原本無異
                                      書  記  官
中　　華　　民　　國　九十六　年　　七　　月　二十四　日
                                                      Ｅ
